臺灣高等法院高雄分院民事判決　九十三年度上字第一五九號
　　　上　訴　人　乙○○
　　　訴訟代理人　柯尊仁律師
　　　複　代理人　黃偉欽律師
　　　被上訴人　　台灣土地銀行股份有限公司
　　　法定代理人　丁○○
　　　訴訟代理人　甲○○
　　　　　　　　　己○○
　　　　　　　　　戊○○
　　　　　　　　　丙○○
當事人間請求分配表異議之訴事件，上訴人對於民國九十三年六月十日臺灣高雄地方
法院九十三年度訴字第六三七號第一審判決提起上訴，本院於九十三年十一月三日言
詞辯論終結，判決如下：
    主 　   文
上訴駁回。
第二審訴訟費用由上訴人負擔。
    事實及理由
一、被上訴人之法定代理人原為呂桔誠，現已變更為丁○○，被上訴人聲請由丁○○
    承受訴訟，於法即無不合，應予准許。
二、上訴人主張：訴外人陳武炎、康庭建設股份有限公司（以下簡稱康庭公司）於民
    國八十九年十一月二十八日，分別提供其等所有坐落高雄市○○區○○段二五九
    地號，權利範圍十萬分之一千零五十四之土地，及其上門牌號碼同區○○路七八
    九房屋（以下簡稱本件房地），為被上訴人設定權利價值新台幣（以下同）五百
    八十二萬元，存續期間自八十九年十一月二十七日至一百三十九年十一月二十六
    日之最高限額抵押權（以下簡稱本件抵押權）後，向被上訴人貸款。嗣於九十年
    五月七日，陳武炎、康庭公司分別將本件未塗銷抵押之房地出售予上訴人，並辦
    妥所有權移轉登記。其後，康庭公司因未償還貸款餘額一百十二萬元予被上訴人
    ，被上訴人遂聲請拍賣本件房地（原審九十二年度執字第二九六四九號），以四
    百三十八萬元拍定。而被上訴人就本件房地僅有本金一百十二萬元及利息九萬三
    千六百七十七元、違約金一萬三千五百一十七元之抵押債權存在，詎竟以與本件
    房地無涉之另四百七十萬元本金債權及利息九十四萬零七百八十三元、違約金十
    六萬四千八百二十七元（以下簡稱系爭債權），併予參與分配，要屬無據，是本
    件被上訴人所得分配之金額應減為本金一百十二萬元、利息九萬三千六百七十七
    元、違約金一萬三千五百一十七元；所分配之執行費四萬九千一百十二元，亦應
    減為八千五百七十一元等情，爰依強制執行法第四十一條規定。求為命：原審法
    院九十二年度執字第二九六四九號強制執行事件，就被上訴人所分配七百零三萬
    二千八百零四元之債權額，應減為一百二十二萬七千一百九十四元參與分配；所
    分配四萬九千一百十二元之執行費，應減為八千五百七十一元參與分配之判決。
    原審為上訴人敗訴之判決。上訴人於本院聲明：(一)原判決廢棄。(二)如原審上開聲
    明。
三、被上訴人則以：本件房地係共同擔保陳武炎、康庭公司之借款及保證等債務，康
    庭公司之借貸本金餘額固僅為一百一十二萬元，惟陳武炎另擔任康利混凝土工業
    股份有限公司（以下簡稱康利公司）對被上訴人一千萬元借款之連帶保證人，而
    該筆貸款亦於九十年四月間停止還款，依約視同到期，故被上訴人自得就未償餘
    額併予參與分配等語，資為抗辯，並於本院為駁回上訴之聲明。
四、兩造不爭執之事實：
　(一)訴外人陳武炎、康庭公司於八十九年十一月二十八日，分別提供本件土地、房屋
　　，為被上訴人設定權利價值五百八十二萬元，存續期間自八十九年十一月二十七
　　日至一百三十九年十一月二十六日之最高限額抵押權。
  (二)康庭公司於八十九年十二月一日向被上訴人借貸一千四百五十萬元，雙方約定借
    款期限自上開日期至九十一年十二月一日止，本金屆期清償，利息則按月依週年
    利率百分之七．四九計付，事後隨被上訴人基本放款利率調整時機動調整，如逾
    期償付本息時，逾期在六個月以內者，按上開利率百分之十，超過六個月者，按
    上開利率百分之二十加計違約金。嗣該公司僅償還部分本息，尚餘本金一百十二
    萬元，及自九十一年十一月一日起按週年利率百分之六．九七計算之利息，暨自
    九十一年十二月二日起按上開利率計算之違約金未償；利息、違約金如計至九十
    三年一月十二日，分別為九萬三千六百七十七元及一萬三千五百十七元。
  (三)訴外人康利公司邀同陳武炎為連帶保證人，於八十九年七月二十六日向被上訴人
    借貸一千萬元，雙方約定借款期限自上開日期至九十年七月二十六日止，本金屆
    期清償，利息則按月依週年利率百分之七．四九計付，嗣後隨被上訴人基本放款
    利率調整時機動調整，如逾期償付本息時，逾期在六個月以內者，按上開利率百
    分之十，超過六個月者，按上開利率百分之二十加計違約金。嗣該公司自九十年
    四月起即停止還款，依約視同全部到期，而尚餘本金一千萬元，及自九十年四月
    二十六日起按週年利率百分之七．三六五計算之利息，暨自九十年五月二十七日
    起按上開利率計算之違約金未償。如以其中本金四百七十萬元，計至九十三年一
    月十二日止之利息、違約金，其利息、違約金之數額分別為九十四萬零七百八十
    三元及十六萬四千八百二十七元。
  (四)本件房地經台灣高雄地方法院以九十二年度執字第二九六四九號強制執行事件予
    以拍賣，以四百三十八萬元拍定，被上訴人除求償上述(二)該筆債權外，尚就上述
    (三)該筆債權於本金四百七十萬元，及利息九十四萬零七百八十三元、違約金十六
    萬四千八百二十七元之範圍內（即系爭債權）參與分配。
五、本件兩造所爭執之處，應在於被上訴人可否就系爭債權，於系爭康庭公司之房屋
    拍賣價金參與分配？經查：
　(一)經本院調取原審法院九十二年度執字第二九六四九號拍賣抵押物執行卷核閱結果
    ：
  1.訴外人陳武炎、康庭公司於八十九年十一月二十八日，分別提供本件土地、房屋
　　，擔保債務人康庭公司、陳武炎，為被上訴人設定權利價值五百八十二萬元，存
  　續期間自八十九年十一月二十七日至一百三十九年十一月二十六日之最高限額抵
　　押權，有抵押權設定契約書及土地、建物登記謄本可稽（執行卷第六、八至十一
  　頁）。又本件抵押權擔保之設定契約書其他約定事項第一條載明：「... 本抵押
    物之擔保範圍，依照左列第(三)款之規定：.. (三)為債務人對抵押權人現在（包括
    過去所負現在尚未清償）及將來所負在本抵押權設定契約書所定債權最高限額內
　　之借款、票據、透支、墊款、保證、信用卡消費款及其他與授信有關之債務，包
　  括利息、遲延利息、違約金... 」（執行卷第七頁）。
  2.訴外人康利公司邀同陳武炎為連帶保證人，於八十九年七月二十六日向被上訴人
    借貸一千萬元，雙方約定借款期限自上開日期至九十年七月二十六日止，嗣該公
    司自九十年四月起即停止還款，依約視同全部到期，而尚欠本金一千萬元，及利
    息、違約金，已如前述。而保證債務之所謂連帶，係指保證人與主債務人負同一
    債務，對於債權人各負全部給付之責任者而言（最高法院四十五年台上字第一四
    二六號判例參照）。揆諸上開約款，系爭債務在本件抵押權價值範圍五百八十二
　　萬元內者，自為本件抵押權效力所及，而上述(二)該筆債權本金餘額僅一百十二萬
　　元，本件抵押權價值範圍尚有餘數（即5,820, 000-1,120,000=4,700,000），則
　　被上訴人就系爭陳武炎連帶保證康利公司之債務於本金四百七十萬元部分參與分
　  配，於法尚無不合。上訴人辯稱康庭公司所設定系爭抵押權並未擔保康利公司之
    債務，被上訴人就本件房屋部分之拍賣價金，只得分配康庭公司之借貸餘額，而
　　不得就系爭債權中本金四百七十萬元部分併受分配云云，並無可採。
　(二)上訴人又辯稱：本件房屋原係康庭公司所有，設定本件抵押權擔保該公司之借貸
　　債務，並未就陳武炎之債務為任何之擔保，陳武炎或第三人之債務自不得令本件
  　房屋負擔保責任云云。惟按為同一債權之擔保，於數不動產上設定抵押權，而未
　　限定各個不動產所負擔之金額者，抵押權人得就各個不動產賣得之價金，受債權
  　全部或一部之清償，民法第八百七十五條定有明文，而本件抵押權設定契約書第
　　十五項擔保權利總金額記載「共同擔保最高限額新台幣伍佰捌拾貳萬元整」，此
　  觀諸該契約書甚明，顯見本件房、地係供為康庭公司及陳武炎對被上訴人各筆借
    款、保證等債務之擔保，依上開規定，除有限定本件房屋或土地各別負擔之金額
　　，否則被上訴人自得就本件房、地賣得之價金，就上述各筆債權受全部或一部之
  　清償（最高法院五十二年台上字第一六九三號判例參照），而綜觀本件抵押權設
    定契約書，並無限定房屋、土地負擔金額之記載，是被上訴人自得以陳武炎、康
　　庭公司所積欠之各筆債務，就本件全部拍賣價金受償。
六、綜上所述，上訴人請求就原審法院九十二年度執字第二九六四九號強制執行事件
    ，剔除被上訴人關於債權本金四百七十萬元、利息九十四萬零七百八十三元、違
    約金十六萬四千八百二十七元之分配額，即被上訴人所分配七百零三萬二千八百
    零四元之債權額，應減為一百二十二萬七千一百九十四元參與分配；所分配四萬
    九千一百十二元之執行費，應減為八千五百七十一元參與分配，為無理由，不應
    准許。原審為上訴人敗訴之判決，並無不合。上訴意旨指摘原判決不當，求予廢
    棄改判，為無理由，應予駁回。
七、據上論結，本件上訴為無理由，依民事訴訟法第四百四十九條第一項、第七十八
    條，判決如主文。
中　　　華　　　民　　　國　　九十三　　年　　十一　　　月　　　十七　　日
                                          民事第五庭
　　　　　　　　　　　　　　　　　　　　　　　審判長法　官　  蔡明宛
  　　　　　　　　　　　　　　　　　　　　　　　    法　官　  黃科瑜
　　　　　　　　　　　　　　　　　　　　　　　　　  法　官　  曾錦昌
正本係照原本作成。
如對本判決上訴，須於判決送達後二十日內向本院提出上訴狀，其未表明上訴理由者
，應於上訴後二十日內向本院提出上訴理由書（均須按他造當事人之人數附繕本）。
上訴時應提出委任律師或具有律師資格之人之委任狀，並依附註條文規定辦理。
中　　　華　　　民　　　國　　九十三　　年　　十一　　　月　　　十七　　日
                                                法院書記官    王婉蓉
附註：
民事訴訟法第四百六十六條之一：對於第二審判決上訴，上訴人應委任律師為訴訟代
理人，但上訴人或其法定代理人具有律師資格者，不在此限。
上訴人之配偶、三親等內之血親、二親等內之姻親，或上訴人為法人、中央或地方機
關時，其所屬專任人員具有律師資格並經法院認適當者，亦得為第三審訴訟代理人。
第一項但書及第二項情形，應於提起上訴或委任時釋明之。
